臺灣臺北地方法院民事判決
108年度訴字第5611號
原      告  簡淑華  

被      告  簡可音    住○○市○○區○○○路0段00巷00號0                         樓
訴訟代理人  陳君瑋律師
複  代理人  溫翊妘律師
上列當事人間請求返還借款事件，本院於民國109年4月20日言詞
辯論終結，判決如下：
    主      文
原告之訴及假執行之聲請均駁回。
訴訟費用由原告負擔。 
    事實及理由
原告主張：被告為伊女兒，於民國107年間至108年間，以如附
  表一所示之借款方式／用途，陸續向伊借款新臺幣（下同）625
  萬9541元，扣除如附表二所示之扣除款後，為597萬6541元，
  經伊催討迄今仍未清償，爰依民法消費借貸法律關係請求被告
  如數返還等語，聲明：㈠被告應給付原告597萬6541元及自起訴
  狀繕本送達翌日起至清償日止，按年息5 ％計算之利息。㈡願供
  擔保請准宣告假執行。
被告則以：兩造為母女關係，金錢往來關係甚密，且伊先前協
  助原告代管房屋出租事宜，金錢往來原因不可一概而論，再者
  ，原告並未舉證證明兩造間有消費借貸合意，縱然有金錢交付
  之事實，亦不存在消費借貸關係。另就原告主張之購屋自備款
  500萬元，實係原告基於贈與之意而出錢買房予伊，嗣後因兩
  造意見不合始反指為借貸等語，資為抗辯，答辯聲明：㈠原告
  之訴及假執行之聲請均駁回。㈡如受不利判決，願供擔保請准
  宣告免為假執行。
按稱消費借貸者，謂當事人一方移轉金錢或其他代替物之所有
  權於他方，而約定他方以種類、品質、數量相同之物返還之契
  約。當事人之一方對他方負金錢或其他代替物之給付義務而約
  定以之作為消費借貸之標的者，亦成立消費借貸，民法第474 
  條定有明文。又因交付金錢之原因多端，當事人主張有金錢借
  貸關係存在，須就其發生所須具備之要件即金錢之交付及借貸
  意思表示互相一致負舉證之責任，若僅證明有金錢之交付，未
  證明借貸意思表示互相一致者，尚不能認為有金錢借貸關係存
  在。再按當事人主張有利於己之事實者，就其事實有舉證之責
  任，民事訴訟法第277 條前段亦有明定。原告主張兩造間有借
  貸關係存在，為被告所否認，並以前揭情詞置辯，依上所述，
  原告即應就與被告間借貸意思表示互相合致之事實，負舉證責
  任。經查：
㈠原告主張與被告間有借貸關係存在，固舉原告與被告先前委任
  之律師之對話訊息、聯邦銀行存取款憑條、中國信託銀行存提
  款交易憑證、玉山銀行存款回條、聯邦銀行存單存款客戶資料
  全部查詢單、存摺內頁、房屋租賃契約書、房租繳費紀錄、房
  客匯款紀錄表、原告與房客之對話訊息、兩造之對話訊息、原
  告手寫文件、臺北市建築管理工程處開會通知單、聯邦銀行存
  款帳戶餘額明細為證（見本院卷第15-21頁、第39-83頁、第93
  -101頁、第133-183頁、第231-243頁、第293-309頁）。惟上
  開各銀行交易憑證，僅足以證明原告有交付金錢予被告及兩造
  間有金錢往來之事實，然交付金錢之原因多端，諸如投資、委
  任、買賣、贈與、清償等原因均有可能，尚難僅憑上開各銀行
  交易憑證，逕認兩造間有消費借貸契約成立之意思表示合致。
  而被告傳送予原告之對話訊息，固記載「妳的錢今天或明天會
  還你」（見本院卷第233頁），然觀諸該對話前後文，並未敘
  明係針對何筆款項，亦未表明原因關係，同無法據而認定兩造
  間已成立消費借貸之合意。至原告所提上開其餘證據資料，均
  未能證明兩造間有以原告主張之借款方式成立消費借貸關係。
  此外，原告復未提出其他證據證明兩造有借貸合意存在，故原
  告主張兩造間有借貸關係，自無足取。
㈡另佐以被告抗辯原告主張之購屋自備款500萬元，係原告基於贈
  與之意而出錢買房予被告，嗣後因兩造意見不合始反指為借貸
  乙情，據被告提出原告傳送予其，記載「越來越棒！我這樣辛
  苦買房子給妳，就值得了！」、「…我那麼辛苦買房子給妳，
  妳卻這樣的不珍惜又這樣來對付我，…」之對話訊息為證（見
  本院卷第315 頁、第319頁），堪認被告前開所辯，並非子虛
  。
綜上所述，原告所舉證據均不足以證明兩造已合意成立借貸關
  係。從而，原告依民法消費借貸法律關係，請求被告返還借款
  597萬6541元及自起訴狀繕本送達翌日起至清償日止，按年息5
   ％計算之利息，為無理由，應予駁回。又原告之訴既經駁回，
  其假執行之聲請即失所依據，應併予駁回。
本件事證已臻明確，兩造其餘攻擊防禦方法及證據，核與判決
  之結果不生影響，爰不一一論列，併此敘明。
訴訟費用負擔之依據：民事訴訟法第78條。 
中　　華　　民　　國　　109 　年　　5 　　月　　13　　日
                  民事第八庭  法　官　陳筠諼
以上正本係照原本作成。
如對本判決上訴，須於判決送達後20日內向本院提出上訴狀。如
委任律師提起上訴者，應一併繳納上訴審裁判費。　　　　　　
中　　華　　民　　國　　109 　年　　5 　　月　　13　　日
                              書記官  施盈如
附表一：（時間：民國／幣別：新臺幣）
編號 借款方式／用途 ⒈ 現金交付及匯款： ⑴房屋自備款480萬元、仲介費20萬元 ⑵代書費4萬4276元、契稅1萬8804元、打鑰匙360元、房屋稅825元、地價稅1278元 ⑶不鏽鋼鐵窗4萬5600元、火險2000元、瓦斯管線設計費7600元、中山北網路3300元 ⑷電費1萬1204元、水費1401元　　　 ⒉ 原告存在被告帳戶之定存100萬元 ⒊ 在被告帳戶之108年7月15日房客租金5萬9278元 ⒋ 被告侵占房客押租金6萬3615元 
附表二：（時間：民國／幣別：新臺幣）
編號 扣除款 ⒈ 被告7月15日薪水4萬8000元 ⒉ 原告至玉山銀行提款應急之23萬5000元